【裁判字號】    98,台上,3145
【裁判日期】    980604
【裁判案由】    貪污
【裁判全文】
最高法院刑事判決            九十八年度台上字第三一四五號
上  訴  人  甲○○
            乙○○（原名林意碗）
上列一人
選任辯護人  丁中原律師
            林宗翰律師
上列上訴人等因貪污案件，不服台灣高等法院中華民國九十八年
二月二十五日第二審更審判決（九十七年度上更(一)字第三九六號
，起訴案號：台灣士林地方法院檢察署九十五年度偵字第一０四
二五號），提起上訴，本院判決如下：
    主  文
上訴駁回。
    理  由
按刑事訴訟法第三百七十七條規定，上訴於第三審法院，非以判
決違背法令為理由，不得為之。是提起第三審上訴，應以原判決
違背法令為理由，係屬法定要件。如果上訴理由書狀並未依據卷
內訴訟資料，具體指摘原判決不適用何種法則或如何適用不當，
或所指摘原判決違法情事，顯與法律規定得為第三審上訴理由之
違法情形，不相適合時，均應認其上訴為違背法律上之程式，予
以駁回。本件原判決綜合全部卷證資料，認上訴人甲○○、乙○
○有其事實欄所載之犯行，已詳敘所憑之證據與認定之理由。就
上訴人二人否認犯罪之所辯，認均不足採信，於理由內予以指駁
、說明甚詳。因而撤銷第一審諭知上訴人二人無罪之判決，改判
論處上訴人二人公務員共同藉端勒索財物，未遂罪刑（各處有期
徒刑五年一月，褫奪公權三年）。從形式上觀察，並無足以影響
判決結果之違法情形存在。上訴人二人共同上訴意旨略以：原判
決誤證人林金獅之偵查陳述為證人游啟仁所供，並執以摒除游啟
仁有利於上訴人之證言，有誤引證據之違失。甲○○上訴意旨略
稱：林金獅與證人游春炎所證皆聽聞自游啟仁，原審未調查共同
被告陳志忠涉犯本案之原因，且綜觀全卷，並無證據足證勒索係
圖謀私人不法所有，陳志忠亦未以威脅口吻向游啟仁募款，原審
逕認甲○○有勒索行為，有判決理由不備及應於審判期日調查之
證據，未予調查之違法。乙○○上訴意旨略謂：林金獅、游春炎
均未親眼見聞乙○○被訴事實，所證屬傳聞證言，應無證據能力
；游春炎與游啟仁之陳述不符，原審未續傳二人到庭對質，有證
據調查未盡之違誤；原判決未敘明不採證人陳韋維供述之理由，
無視陳韋維與游啟仁之陳述互有矛盾，就陳志忠向游啟仁稱「類
似馬上停工」等語，何以係恫嚇勒索之詞，未予說明，且事實欄
未敘及乙○○等向游啟仁出言勒索之事，與理由欄所載互有矛盾
，復未說明何以依游春炎之供述，即得認定乙○○犯罪，暨游啟
仁主觀上陷入畏怖之理由及證據，有違論理法則各云云。惟查：
(一)犯罪事實之認定，證據之取捨及其證明力如何，乃事實審法院
自由判斷之職權，如其取捨不違背經驗法則與論理法則，即不得
指為違法，而據為上訴第三審之理由。本件原判決認定上訴人二
人為台北市政府警察局南港分局南港派出所（下稱南港派出所）
警員，有執行檢查、取締、盤查等職權，均係依據法令從事公務
之人員。乙○○於民國九十五年六月三日上午四時四十分許，在
台北市○○路捷運工地取締違規併排停車之砂石車，適承包商之
主管游啟仁見狀，上前瞭解情況，乙○○要游啟仁通知其公司負
責人於同日中午十二時以前至南港派出所找劉姓警員。游啟仁回
報公司後，依指示按時前往，甲○○即要求游啟仁留下名片及聯
絡電話。旋甲○○於同日下午三時許，至台北市○○區○○路一
段二三五號一樓，交付上開名片給陳志忠（業經判處有期徒刑一
年八月，褫奪公權一年，緩刑三年確定），託陳志忠打電話給游
啟仁，稱南港派出所要在七月間舉辦自強活動，詢問對方要贊助
多少錢？最少要新台幣（下同）六萬元，並暗示如若不從，可能
將導致停工之後果。上訴人二人與陳志忠即共同基於藉端勒索財
物之犯意聯絡，由陳志忠於同日下午三時五十分五十六秒起至翌
日下午二時五分二十六秒止，接續與游啟仁電話聯絡，告知上情
，經游啟仁轉知其上司林金獅，欲使林金獅心生畏懼交付財物。
惟林金獅只願意給付三萬元擺平此事，乃由林金獅直接與陳志忠
以電話協商金額，終因上訴人二人堅持非六萬元不可，致未得逞
等情，已說明本於調查所得心證，分別定其取捨而為事實判斷之
理由。所為論斷，核無違背客觀存在之經驗法則與論理法則，自
屬事實審採證、認事之適法職權行使，尚難漫指為違法。(二)證人
之供述前後稍有不符或相互間有所歧異，究竟何者為可採，事實
審法院非不可本於經驗法則與論理法則，斟酌其他情形，作合理
之比較，定其取捨，若其基本事實之陳述與真實性無礙時，仍非
不得予以採信，非謂一有不符或矛盾，即認其全部均不可採信；
因之，證人之供述前後縱有出入，事實審法院依憑證人前後之供
述，斟酌其他證據，本於經驗法則與論理法則，取其認為真實之
一部，作為論罪之證據，自屬合法。游啟仁於第一審證稱：其與
陳志忠通話中，有提到不付六萬元的話，有講類似馬上停工的話
。此係游啟仁親自聽聞陳志忠之陳述，自非傳聞，原判決予以採
信，而不採游啟仁其後改稱：陳志忠在電話中沒有說「不提供贊
助費，要馬上停工或紅單接不完」等語，揆諸上揭說明，係屬事
實審採證、認事之適法職權行使，並無違法。又原判決依上訴人
二人之部分自白，並採游啟仁上揭不利上訴人二人之供述，參酌
林金獅、游春炎、陳志忠之證言，暨台北市政府警察局舉發違反
道路交通管理事件通知單、南港派出所勤務分配表、南港派出所
監視錄影帶翻拍照片、名片、行動電話通聯紀錄等證據資料，據
以認定陳志忠受上訴人之託，打電話向承包商勒索金錢，故原判
決理由第十頁第七至十一行縱將林金獅所云「希望本案儘快落幕
。是因為公司上司給我的工作壓力，叫我出面檢舉，不然我也領
不到薪水」，誤為游啟仁之陳述，然除去此項誤植之言，及林金
獅、游春炎聽聞自游啟仁說「對方說如果不贊助，工地會無法完
成」等證詞，本件仍應為同一認定，於判決本旨不生影響，依刑
事訴訟法第三百八十條規定，不得據為上訴第三審之理由。(三)原
判決事實已認定上訴人二人委託陳志忠向包商暗示如果不從，可
能導致停工之後果，並無上訴意旨所指與理由相互矛盾之情事。
游啟仁、游春炎已於審判中作證接受詰問，原判決以本件事證已
明，無再傳訊必要之理由，並說明陳韋維之證言，如何不足為上
訴人二人有利證明之理由綦詳。上訴意旨指未說明，顯非依據卷
內訴訟資料指摘，不得據為合法之第三審上訴理由。其餘上訴意
旨，置原判決理由已明白論斷之事項於不顧，泛詞指摘，仍執陳
詞，否認犯罪，對原審採證、認事之職權行使，漫指為違法，重
為事實上之爭執，核與前揭得為第三審上訴理由之法定要件不相
適合，應認其上訴均違背法律上之程式，予以駁回。
據上論結，應依刑事訴訟法第三百九十五條前段，判決如主文。
中    華    民    國  九十八  年    六    月    四    日
                      最高法院刑事第十一庭
                          審判長法官  石  木  欽
                                法官  洪  佳  濱
                                法官  韓  金  秀
                                法官  呂  丹  玉
                                法官  段  景  榕
      本件正本證明與原本無異
                                      書  記  官
中    華    民    國  九十八  年    六    月    十    日
                                                Ａ


司法院資訊處製作；財團法人民間司法改革基金會備份。
